【裁判字號】    98,上易,168
【裁判日期】    980416
【裁判案由】    傷害
【裁判全文】
臺灣高等法院高雄分院刑事判決         98年度上易字第168號
上  訴  人  臺灣高雄地方法院檢察署檢察官
被      告  甲○○
上列上訴人因被告傷害案件，不服臺灣高雄地方法院97年度簡上
字第960 號中華民國98年1 月20日第一審判決（起訴案號：臺灣
高雄地方法院檢察署96年度偵字第29827 號），提起上訴，本院
判決如下：
    主  文
上訴駁回。
    理  由
一、公訴意旨略以：被告甲○○為告訴人乙○○之媳婦，民國96
    年8 月28日晚上8 時25分許，被告與告訴人在被告位於高雄
    市○○區○○街113 巷104 號住處3 樓之房間內，因家庭因
    素發生爭執，被告要求告訴人離開其房間，告訴人甫退出房
    門外時，被告雖預見其用力關門可能會造成告訴人受傷之結
    果，仍基於縱使告訴人受傷亦不違反其本意之未必故意，用
    力將門關上，導致該門喇叭鎖撞擊告訴人之右手手掌，致告
    訴人受有右手掌腫痛之傷害，因認被告涉犯刑法第277 條第
    1 項之傷害罪嫌。
二、按犯罪事實應依證據認定之，無證據不得認定犯罪事實；不
    能證明被告犯罪者，應諭知無罪之判決，刑事訴訟法第154
    條第2 項及第301 條第1 項，分別定有明文。次按認定不利
    於被告之事實，須依積極證據，苟積極證據不足為不利於被
    告事實之認定時，即應為有利於被告之認定，更不必有何有
    利之證據；又事實之認定，應憑證據，如未能發現相當證據
    ，或證據不足以證明，自不能以推測或擬制之方法，以為裁
    判基礎。而刑事訴訟法上所謂認定犯罪事實之積極證據，係
    指適合於被告犯罪事實之認定之積極證據而言，雖不以直接
    證據為限，間接證據亦包括在內；然而無論直接或間接證據
    ，其為訴訟上之證明，須於通常一般之人均不致有所懷疑，
    而得確信其為真實之程度者，始得據為有罪之認定，倘其證
    明尚未達到此一程度，而有合理之懷疑存在時，致使無從形
    成有罪之確信，根據「罪證有疑，利於被告」之證據法則，
    即不得遽為不利被告之認定（最高法院30年上字第816 號、
    29年上字第3105號、40年台上字第86號及76年台上字第4986
    號判例意旨參照）。至告訴人之指訴，係以使被告受刑事訴
    追為目的，是以告訴人之指訴為證據方法，除其指訴須無瑕
    疵，且應有察與事實相符之佐證，始得資為判決之基礎，亦
    經最高法院著有52年台上字第1300號及61年台上字第3099號
    判例可資參照。而所謂無瑕疵，係指被害人所為不利被告之
    陳述，與社會上一般生活經驗或卷存其他客觀事實並無矛盾
    而言；另所謂就其他方面調查認與事實相符，非僅以所援用
    之旁證足以證明被害結果為已足，尤須綜合一切積極佐證，
    除認定被告確為加害人之可能外，在推理上無從另為其他合
    理原因之假設，有一不合於此，即不能以被害人之陳述作為
    論斷之證據。
三、公訴人認被告涉有前開傷害犯行，係以證人即告訴人乙○○
    於警詢及偵訊中之指述，並有國軍左營總醫院受理家庭暴力
    事件驗傷診斷書乙紙及現場照片4 幀在卷可佐為其主要論據
    。惟訊據被告堅詞否認有何傷害犯行，辯稱：伊雖有大力關
    門，但關門時告訴人已經在門外，門鎖不可能打到告訴人等
    語。經查：告訴人於96年8 月28日晚上本案發生後，受有右
    手掌腫痛之傷害乙節，雖據證人即告訴人於警詢、檢察官偵
    訊及原審審理中證述明確（參警卷第5 頁、偵查卷第12頁、
    原審卷第45頁），復有國軍左營總醫院受理家庭暴力事件驗
    傷診斷書乙紙在卷可憑（參警卷第7 頁）。惟：
  (一)告訴人就其受傷之經過，於警詢中係稱「因為甲○○和黃德
    昭（按係被告之前夫）在樓上爭執後，我拿相機到樓上我的
    兒子（按指黃德昭）房間欲拍照，甲○○不高興，就用力關
    房門，剛好我的右手放在門縫上，就被門打到受傷。」（警
    卷第5 頁），於偵查中則稱：「她（指被告）一直推我，我
    就下樓，她就用力推房門，我的右手手掌被喇叭鎖撞到，一
    開始不覺得痛，後來要到派出所，才發現很痛不能騎車。」
    、「（當被告推門時）我還沒完全到門外，她一直推我，我
    要退出去，被門的喇叭鎖撞到，因為她很用力關。」等語（
    參偵查卷第12頁）。足見其就受傷時手是否放在門縫上被打
    到而受傷，或是於被告將其推房外時被喇叭鎖撞到而受傷之
    陳述有所歧異。何況，依其於警詢中之陳述，如其係將手放
    放在門縫上被打到而受傷，衡情，自無僅受有「手掌腫痛」
    之理。又告訴人於原審審理中又稱：當天一開始因為手沒有
    那麼痛，所以騎機車載太太及孫子黃郁翔一同去派出所等語
    （參原審卷第48頁、第49頁），足認告訴人對於何時手部開
    始疼痛、是否尚能騎車去派出所等情，與偵查中所述前後不
    一，所證是否可採，已非無疑。
  (二)告訴人於原審審理中模擬受有前開傷害之經過為：（當庭命
    執庭的法警扮演被告）被告雙手一直正面推向證人即告訴人
    ，證人即告訴人一直往後退，當證人即告訴人退到門框尚未
    離開該門口之際，被告即用力將門甩上，證人即告訴人作勢
    以右手欲擋門及要關門的動作，遭該門的喇叭鎖撞擊右手掌
    （參原審卷第49頁）。而依被告於檢察官偵訊中所提出之現
    場照片以觀（參偵查卷第27頁），被告房間門外即為樓梯，
    並無任何寬闊之平台可供立足，故告訴人所言「退到門框尚
    未離開之際」，所指位置自係門框所在位置，此時若被告大
    力將門甩上，因告訴人當時仍站立於門框位置，門外並無立
    足之地，一旦遭受外力衝擊勢將失去平衡，甚有可能自樓梯
    摔落，然告訴人於警詢、偵訊及審理中均未提及有何失去平
    衡或摔落之情，顯然告訴人其時當業與退離門框所在位置，
    是告訴人上開所證站立於門框位置遭被告大力甩門等語，亦
    非可採。
  (三)依告訴人於審理中自承，本件案發時，因家庭糾紛，持照相
    機至告訴人房間拍照等語（參原審卷第45頁），輔以被告於
    原審審理時所提出之告訴人持V8對其攝影之照片7 幀（參原
    審卷第61頁），可知被告與告訴人雖係公媳，然其等關係已
    極度惡劣，告訴人始有可能動輒以照相或錄影設備，攝錄認
    被告不對之行為，則以被告與告訴人極度惡劣之關係，告訴
    人對被告存有偏見實係情理之常。是於告訴人對被告有偏見
    之情狀下，自難以告訴人之證述，逕全盤採為不利被告之認
    定。
  (四)綜上所述，本件檢察官所提出之證據，尚無法本於經驗法則
    與論理法則，以邏輯推理及演繹作用，據以認定被告有為本
    件傷害犯行，而被告辯稱：伊雖有大力關門，但關門時告訴
    人已經在門外，門鎖不可能打到告訴人等語，如上所述，非
    無可取，此外復查無其他積極證據足資證明被告確有公訴人
    所指之犯行，被告被訴傷害罪自屬不能證明。
四、原審因而以不能證明被告犯傷害罪，而為被告無罪之諭知，
    核無違誤；檢察官上訴意旨，猶執前詞，指摘原判決不當，
    為無理由，應予駁回。
據上論斷，應依刑事訴訟法第368 條，判決如主文。
本案經檢察官許月雲到庭執行職務。
中    華    民    國    98    年    4     月    16    日
                  刑事第三庭    審判長法  官   黃憲文
                                      法  官   施柏宏
                                      法  官   黃仁松
以上正本證明與原本無異。
不得上訴。
中    華    民    國    98    年    4     月    16    日
                                      書記官   林家煜


司法院資訊處製作；財團法人民間司法改革基金會備份。
